【裁判字號】    95,交上易,287
【裁判日期】    950711
【裁判案由】    過失傷害
【裁判全文】
臺灣高等法院臺中分院刑事判決       95年度交上易字第287號
上  訴  人  臺灣臺中地方法院檢察署檢察官
被      告  丙○○
指定辯護人  本院公設辯護人  丁○○
上列上訴人因被告過失傷害案件，不服臺灣臺中地方法院94年度
交易字第564號 ，中華民國94年12月30日第一審判決（起訴案號
：臺灣臺中地方法院檢察署94年度偵字第14242號 ），提起上訴
，本院判決如下：
    主  文
原判決撤銷。
丙○○因過失傷害人，處有期徒刑肆月，如易科罰金，以佰元
折算壹日。
    事  實
一、丙○○於民國九十四年二月十六日十七時四十分許，駕駛車
    牌號碼８７７８－ＪＷ號自小客車，在臺中市○○區○○路
    １０７－３８號前欲迴轉至對面車道時，本應注意汽車迴車
    前，應暫停並顯示左轉燈光或手勢，並注意行人通過，始得
    迴轉，而依當時天候晴、夜間有照明、柏油路面、乾燥、無
    缺陷、視距良好且無障礙物等情形，並無不能注意之情事，
    竟疏於注意及此，而未看清楚行走在路邊之甲○○，即貿然
    高速左轉迴車而不慎撞及並輾壓過甲○○，致使甲○○受有
    肺挫傷併出血、胸壁挫傷、四肢擦挫傷、右側鎖骨骨折、肝
    臟撕裂傷併腹內出血、左側骨盆骨折、左側急性腎盂腎炎及
    右腳掌多處撕裂傷等傷害。丙○○見肇事後，在有偵查權限
    之機關或有偵查權限之人發覺以前，隨即報警，並於警員到
    達現場時陳述肇事經過，自首犯罪，而接受裁判。
二、案經甲○○訴由臺中市警察局第四分局移送檢察官偵查後，
    聲請簡易判決處刑，經臺灣臺中地方法院改依簡式程序判決
    。
    理  由
一、上揭犯罪事實，業據被告丙○○自警訊及於偵審中坦承不諱
    ，核與告訴人甲○○於警詢時指訴之情節相符，復有道路交
    通事故調查報告表、事故現場圖、診斷證明書及照片四張附
    卷可稽。被告固辯稱被害人穿越馬路，亦有過失云云，然本
    案被告係遭被告轉車輛之右輪輾及，顯然被害人縱係穿越
    馬路，亦係已行至路邊，而非於穿越馬路時遭被告撞及，否
    則被告車輛應係車頭或車輛左側撞及告訴人，是縱告訴人穿
    越馬路，亦非本件車禍發生原因，無從據以解免被告過失罪
    責，又按汽車迴車前，應暫停並顯示左轉燈光或手勢，看清
    有無來往車輛，並注意行人通過，始得迴轉，交通安全規則
    第一百零六條第五款定有明文。被告駕車自應注意上述道路
    交通安全規定，且依附卷之道路交通事故調查報告表所載，
    本件車禍肇事當時天候晴、夜間有照明、柏油路面、乾燥、
    無缺陷、視距良好且無障礙物等情形，並無不能注意之情事
    ，被告竟疏於注意及此，而未看清楚在路邊之告訴人甲○○
    ，即貿然高速左轉迴車而不慎撞及告訴人，致告訴人受有如
    事實欄所載之傷害，可徵被告之駕車失當行為，顯有過失。
    且告訴人確因本件車禍受有上揭傷害，則被告過失駕車肇事
    行為，與告訴人之傷害結果間，自具有相當因果關係。是以
    被告之自白核與事實相符，其過失傷害之犯行，洵堪認定。
二、核被告丙○○所為，係犯刑法第二百八十四條第一項前段之
    過失傷害罪。本件告訴人以其受有如事實欄所載之傷害，因
    而罹患憂鬱症，因認被告所為不無涉有同條項後段之過失重
    傷害罪嫌云云。惟查刑法第十條第四項關於重傷害之定義於
    九十四年二月二日修正公布，九十五年七月一日施行，就嚴
    重減損視能、聽能、味能等亦列為重傷害範圍，就本案言，
    修正前刑法對被告並無不利，依刑法第二條第一項規定，應
    依行為時法即九十四年二月二日修正公布前刑法第十條第四
    項認定被害人是否因本件車禍而受重傷，而九十四年二月二
    日修正公布前刑法第十條第四項所謂毀敗機能及於身體健康
    有重大不治之傷害，乃指傷害之結果確係機能毀敗或身體健
    康確有終身不治之傷害者而言，若僅一時不能動作或一時障
    礙，不過受傷後之狀態，尚難認以達重傷程度。本件告訴人
    於九十四年二月十六日因車禍受有肺挫傷併出血、胸壁挫傷
    、四肢擦挫傷、右側鎖骨骨折、肝臟撕裂傷併腹內出血、左
    側骨盆骨折、左側急性腎盂腎炎及右腳掌多處撕裂傷等傷害
    ，已如前述，縱復因上開傷害引起憂鬱症，惟經原審法院函
    詢其治療之醫療機構即澄清綜合醫院函復略以：「患者甲○
    ○於九十四年九月十二日入院，主訴暈眩及頭痛，檢查結果
    主要有端坐性低血壓及憂鬱症，無顱內外結構性病灶，藥物
    治療可改善」等語，此有該院澄高字第９４２７５２號函在
    原審卷足憑。是本件告訴人縱有上開憂鬱症之病灶，尚難認
    已達重傷害之程度，併此敘明。再被告見肇事後即以電話報
    警，並於警員呂孝正到達現場即主動陳述肇事經過，此有道
    路交通事故調查報告表、肇事人自首情形紀錄表各一紙在卷
    足憑，是被告肇事後，在有偵查權限之機關或有偵查權限之
    人發覺以前，自首犯罪，而接受裁判，核與自首要件相符，
    應依自首之例減輕其刑（刑法第六十二條於九十四年二月二
    日修正公布，九十五年七月一日施行，由減輕其刑修正為得
    減輕其刑，就本案言，修正前刑法對被告並無不利，依刑法
    第二條第一項規定，應依行為時法即九十四年二月二日修正
    公布前刑法第六十二條自首減輕其刑）。原審以被告犯罪事
    證明確，予以論罪科刑，固非無見，然查(一)原審就被告自首
    減刑及易科罰金部分未及比較適用新舊法，尚有未洽；(二)犯
    罪所生危險及損害為科刑應審酌情狀，刑法第五十七條第九
    款定有明文，被告過失行為造成被害人受有上揭傷害，縱尚
    未達修正前刑法重傷害程度，傷勢亦屬嚴重，原審僅判處被
    告有期徒刑月，尚嫌過輕，被告上訴意旨稱告訴人穿越馬
    路亦有過失云云雖無可採，但原審判決既有如上瑕疵，即屬
    無可維持，應由本院予以撤銷改判，爰審酌被告過失程度之
    輕重、告訴人所受傷害程度不輕、被告肇事後有以金錢賠償
    之意，僅因賠償金額相差懸殊致未達成和解等一切情狀，量
    處如主文所示之刑，又查被告行為後，業已增訂刑法施行法
    第一條之一，並規定：「中華民國九十四年一月七日刑法修
    正施行後，刑法分則編所定罰金之貨幣單位為新臺幣。九十
    四年一月七日刑法修正時，刑法分則編未修正之條文定有罰
    金者，自九十四年一月七日刑法修正施行後，就其所定數額
    提高為三十倍。但七十二年六月二十六日至九十四年一月七
    日新增或修正之條文，就其所定數額提高為三倍。」，是就
    現行刑法中，有關於罰金刑處罰之規定，即有就新舊法比較
    之必要，惟經比較增訂之刑法施行法第一條之一與被告行為
    時之罰金罰鍰提高標準條例第一條前段、現行法規所定貨幣
    單位折算新台幣標準第二條結果，二者規定適用之結果並無
    不同，亦即增訂之刑法施行法第一條之一之規定並無較為有
    利於被告之情形，是應依刑法第二條第一項前段之規定，依
    被告行為時之舊法即依罰金罰鍰提高標準條例第一條前段為
    法條適用之依據；再者被告行為後，罰金罰鍰提高標準條例
    第二條業已刪除，而刑法第四十一條第一項前段關於易科罰
    金之折算標準已由舊法之銀元一百元、二百元、三百元修正
    為新台幣一千元、二千元、三千元，因屬科刑規範事項之變
    更，其折算標準為裁判時所應諭知，自有就新舊法規定比較
    之必要，本件之折算標準，經比較新舊法結果，以被告行為
    時之舊法較為有利於被告，是依刑法第二條第一項前段之規
    定，應適用被告行為時之舊法即依修正前刑法第四十一條第
    一項前段，修正前罰金罰鍰提高標準條例第二條之規定，諭
    知以銀元三百元折算一日為易科罰金之折算標準。
三、至上訴人另以被告駕車急駛撞擊後，其小客車後輪並再次（
    二度）輾壓過告訴人，因而認被告涉犯殺人未遂罪嫌云云，
    惟上訴人所述無非係以證人賴鳳娥之證詞為唯一之論據，訊
    據被告丙○○則堅決否認有殺人未遂之犯行，並以伊當時只
    感覺到有撞到東西，就下車查看，但是人已經在車之後面，
    伊就用手機通知教官來處理。當時不知道有撞擊的聲音，但
    迴轉後發覺好像有東西，伊就下車查看，當時現場有很多同
    學在旁可以證明等語。經查證人賴鳳娥於原審法院審理中到
    庭證述：車禍撞倒告訴人伊沒有看到，但經伊仔細看，看到
    告訴人頭在車外面，身體在前後輪胎中間滾出來，當時車子
    已經停止，伊前往警衛室請人幫忙，伊沒有看到車子壓過的
    情形。又稱：被害人一直在滾動，並沒有停止等語。是依證
    人賴鳳娥之證述，其並未目睹被告所駕駛之小客車有二度輾
    壓過告訴人之情形，而依肇事現場圖所示，告訴人車禍後其
    倒地位置固在小客車後車輪之左後方，惟依證人賴鳳娥之說
    詞，告訴人遭撞擊後伊看到告訴人頭在車外面，身體在前後
    輪胎中間滾出來，當時車子已經停止等情，堪認告訴人於本
    件車禍被撞擊後，被告所駕駛之小客車因迴車之關係，告訴
    人始因滾動之物理作用而滾動至小客車之左後方，不無可能
    。又刑法上所規定殺人未遂罪，應視加害人有無殺人故意。
    本件被告於車禍肇事之始，依其所見及認知僅知道其小客車
    有撞擊到東西，縱其未能小心駕駛於車禍後立即停車，而有
    再度輾壓過告訴人之情，惟綜合上開現場跡証及依肇事現場
    係在被告與告訴人所就讀學校校門口，現場有眾多目擊同學
    ，本件雙方當事人素昧平生，毫無過節，衡情被告斷無殺人
    之犯意，上訴人認被告有殺人未遂之犯意，應有誤會，附予
    敘明。
據上論結，應依刑事訴訟法第三百六十九條第一項前段、第三百
六十四條、第二百九十九條第一項前段，刑法第二百八十四條第
一項前段，九十四年二月二日修正公布前刑法第六十二條前段、
第四十一條第一項前段，罰金罰鍰提高標準條例第一條前段，九
十五年四月二十八日修正前罰金罰鍰提高標準條例第二條，判決
如主文。
本案經檢察官乙○○到庭執行職務。
中    華    民    國    95    年    7    月    11     日
            刑事第五庭  審判長法  官  袁  從  楨
                              法  官  郭  同  奇
                              法  官  姚  勳  昌
上列正本證明與原本無異。
被告不得上訴。
檢察官得上訴。
如不服本判決應於收受送達後十日內向本院提出上訴書狀，其未
敘述上訴之理由者並得於提起上訴後十日內向本院補提理由書（
均須按他造當事人之人數附繕本）。
                              書記官  洪  麗  華
中    華    民    國    95    年    7    月    12     日
附錄論罪科刑實體法條文：
刑法第二百八十四條第一項：
因過失傷害人者，處六月以下有期徒刑、拘役或五百元以下罰金
。致重傷者，處一年以下有期徒刑、拘役或五百元以下罰金。
(罰金部份業經提高十倍為五千元)
                                                      Ａ


司法院資訊處製作；財團法人民間司法改革基金會備份。
